【裁判字號】    89,交上易,17
【裁判日期】    890315
【裁判案由】    過失傷害
【裁判全文】
臺灣高等法院高雄分院刑事判決                    八十九年度交上易字第一七號
    上  訴  人  臺灣高雄地方法院檢察署檢察官
    上  訴  人  乙○○
    即  被  告
    選任辯護人  雷烘慶
右上訴人因被告過失傷害案件，不服臺灣高雄地方法院八十八年度交易字第六七五號
中華民國八十八年十二月二十一日第一審判決（起訴案號：臺灣高雄地方法院檢察署
八十八年度偵字第一四八七八號），提起上訴，本院判決如左：
      主  文
原判決撤銷。
乙○○因過失傷害人，處有期徒刑參月，如易科罰金，以參佰元折算壹日。
      事  實
一、乙○○考領有普通小型車駕駛執照，於民國（下同）八十七年十二月十四日九時
    二十分許，駕駛車牌號碼ＷＱ—三八三六號自用小客車，沿高雄市○○○路由東
    往西方向行駛，途經中正三路與林森一路交岔路口時，本應注意汽車行至交岔路
    口時，其行進應遵守燈光號誌之指示，而當時天氣晴朗、日間自然光線，道路視
距良好、柏油路面乾燥、無障礙及其他缺陷，而依其智識、能力，又無不能注意
    之情事，詎乙○○竟疏於注意，於將通過上開交岔路口時，見燈光號誌已轉為黃
    燈，竟未減速預備停車，仍貿然行進，適有甲○○騎乘車牌號碼ＲＤＢ—八三六
    號輕型機車，沿林森一路由北往南方向行駛，至上開交岔路口時，因見中正三路
    轉為黃燈，在林森一路方向之號誌尚未轉為綠燈之際，亦疏未注意車前狀況，遂
    搶先起步，欲通過該交岔路口，而遭乙○○撞及，甲○○因之人車倒地，並受有
    左側第七肋骨骨折之傷害。乙○○於肇事後犯行未被發覺前，主動向前往處理之
    員警坦承肇事，並接受裁判。
二、案經甲○○訴請臺灣高雄地方法院檢察署檢察官偵查起訴。
      理  由
一、訊據被告乙○○對於右揭時、地，因見燈光號誌已轉為黃燈，未減速預備停車，
    仍貿然行進，與告訴人甲○○在中正三路與林森一路口發生車禍，導致告訴人受
    傷之事實，坦承不諱，核與告訴人指訴之情節相符；復參酌被告初於警訊時供稱
    ：「（問：肇事時什麼燈號行駛？）黃燈」（見偵查卷第十四頁，道路交通事故
    現場談話紀錄表），於偵查中亦明確供稱：伊當時是黃燈經過，不是闖紅燈（見
    偵查卷第十二頁反面）等語，是被告行經中正三路與林森一路交岔路口時，中正
    三路方向之號誌應係黃燈，應可認定。是本件車禍之發生，應係被告未遵守燈光
    號誌之指示及未能減速，仍貿然行進所致，殆無疑義。此外並有高雄市○○○○
    ○道路交通事故調查報告表、交通事故現場談話紀錄表各一份、肇事現場及車損
    照片四幀在卷可稽；而告訴人因本件車禍事故受有前開傷害之事實，則有原祿骨
    科醫院、長庚紀念醫院驗傷診斷證明書各一份附卷足佐，被告上開自白，自堪信
    為真實。
二、按汽車行至交岔路口時，其行進，應遵守燈光號誌之指示；又圓形黃燈用以警告
    車輛駕駛人及行人，表示紅色燈號即將顯示，屆時將失去通行路權，道路交通安
    全規則第一百零二條第一項第一款、道路交通標誌標線號誌設置規則第二百零六
    條第四款分別定有明文。被告既領有駕駛執照，對上開之規定自難諉為不知；又
    依道路交通事故調查報告表及現場照片觀之，車禍發生當時，天氣晴朗、日間自
    然光線，道路視距良好、柏油路面乾燥、無障礙及其他缺陷，依被告之智識、能
    力，又無不能注意之情事，詎被告行至上開交岔路口時見黃燈燃起竟未減速準備
    停車，致撞及沿林森一路直行之告訴人，其駕駛行為有過失至為明確。而本件車
    禍發生時，被告所駕駛之車牌號碼ＷＱ—三八三六號自用小客車係停留在中正三
    路與林森一路交岔口靠中正三路西邊左彎待轉區之左字北側，而告訴人之機車則
    停留於轉、區二字與黃線間，有照片二幀附於偵查卷可證（見偵查卷第十七頁）
    ，而林森一路西側車道（即由北住南之車道）快車道長三．四公尺、慢車道長六
    ．八公尺；中正三路北側車道（即由東住西之車道）中二個快車道各長三．七公
    尺、慢車道長五．二公尺，被告所駕駛之車牌號碼ＷＱ—三八三六號自用小客車
    係停留在林森一路西側車道（即由北住南之車道）之慢車道暨中正三路北側車道
    （即由東住西之車道）之內側快車道上之事實，亦有高雄市○○○○○道路交通
    事故調查報告表一紙在卷為憑（見偵查卷第十三頁）；而告訴人雖稱被告闖紅燈
    ，但無法明確證明被告當時確曾闖紅燈（高雄市政府建設局車輛行車事故鑑定委
    員會亦因雙方對號誌各執一詞，而無法鑑定，見原審卷第十八頁），及其方向已
    有多部車輛前進，自尚難證明被告確有闖紅燈及告訴人係綠燈亮後再行進之事實
    。被告既係在中正三路方向見號誌燈為黃燈時未能減速，仍驅車直行，則告訴人
    當時所在之林森一路方向之號誌應尚未轉為綠燈，況交岔路口亦有淨空時間，雙
    方車輛均不得前進。而告訴人當時既在林森一路西側車道（即由北住南之車道）
    等候紅燈，由渠等候紅燈處至肇事地點至少亦有九公尺長，詳如前述，如被告在
    黃燈時前進，而告訴人在綠燈時始起步緩行，亦不可能雙方發生碰撞。告訴人既
    在上開地點與被告相撞，復無法證明被告係闖紅燈及其方向曾有多部車輛前進，
    則告訴人應係在林森一路方向之號誌尚未轉為綠燈之際，遂搶先起步，欲通過該
    交岔路口，而遭被告撞及，要非無可能。是告訴人於原審法院審理時陳稱：我們
    這邊是綠燈起步，且已有多部車輛前進，他很遠即可見是黃燈（見原審卷第十五
    頁），亦乏依據。綜合以上判斷應係被告疏於注意，於將通過上開交岔路口時，
    見燈光號誌已轉為黃燈，竟未減速預備停車，仍貿然行進，而告訴人在林森一路
    方向之號誌尚未轉為綠燈之際，亦疏未注意車前狀況，遂搶先起步，欲通過該交
    岔路口，而遭被告撞及較為可採。被告既如前之過失，雖告訴人於林森一路方向
    之號誌尚未轉為綠燈之際，亦疏未注意車前狀況，遂搶先起步，欲通過該交岔路
    口，而遭被告乙○○撞及，致人車倒地，就本件車禍事故之發生與有過失，惟此
    仍不能卸免被告過失之罪責。又告訴人因本件車禍，受有左側第七肋骨骨折之傷
    害，亦有診斷證明書附於偵查卷可稽，是被告未盡前開注意義務，核與告訴人受
    有前述傷害二者間，存有相當因果關係。綜上所述，告訴人受有前開傷害，兩者
    間顯有相當因果關係。本件事證已甚明確，被告前揭過失傷害犯行，足堪認定。
三、核被告乙○○所為，係犯刑法第二百八十四條第一項前段之過失傷害罪。被告乙
    ○○於肇事後犯行未被發覺前，主動向前往處理之員警坦承肇事，並接受裁判乙
    節，有職務報告書一紙在卷可參（見原審卷第七頁），堪認其所為，已符合刑法
    自首之要件，爰依法減輕其刑。
四、原審對被告予以論罪科刑，固非無見，惟查：告訴人於林森一路方向之號誌尚未
    轉為綠燈之際，竟疏未注意車前狀況，遂搶先起步，欲通過該交岔路口，而遭被
    告乙○○撞及，致人車倒地，就本件車禍事故之發生與有過失，原審事實、理由
    均未能說明告訴人與有過失之情形，尚有未洽。過失傷害之法定最高刑度為六月
    以下有期徒刑、拘役或五百元以下罰金，且被告復向警方自首表示接受裁判，亦
    屬必應減輕其刑，再告訴人對本件車禍與有過失，仍科以被告有期徒刑五月之宣
    告刑，顯屬過重。上訴人即被告上訴認告訴人與有過失，尚非無據；而上訴人臺
    灣高雄地方法院檢察署檢察官據告訴人之請求認原審量刑過輕雖無理由，惟原判
    決此部分既有可議，自予撤銷改判，爰審酌被告於在上開交岔路口時，見燈光號
    誌已轉為黃燈，竟未減速預備停車，仍貿然行進，告訴人在林森一路方向之號誌
    尚未轉為綠燈之際，亦疏未注意車前狀況，遂搶先起步，欲通過該交岔路口，雙
    方均有過失之過失程度、告訴人因車禍後所生危害之程度，車禍發生迄今已歷年
    餘，雖曾提出願意賠償告訴人二十五萬元，而告訴人請求被告賠償八十萬元，雙
    方未能達成民事和解等一切情狀，量處如主文第二項所示之刑，並諭知易科罰金
    之折算標準。
據上論結，應依刑事訴訟法第三百六十九條第一項前段、第三百六十四條、第二百九
十九條第一項前段、刑法第二百八十四條第一項前段、第六十二條前段、第四十一條
、罰金罰鍰提高標準條例第一條前段、第二條，判決如主文。
本案經檢察官陳國全到庭執行職務。
中    華    民    國     八十九     年       三       月     十五       日
                              臺灣高等法院高雄分院刑事第五庭
                                  審判長法官  吳水木
                                        法官  洪慶鐘
                                        法官  陳朱貴
右正本證明與原本無異。
不得上訴。
                                      書記官  洪梅枝
中    華    民    國     八十九     年       三       月      二十      日
附錄本判決論罪之法條：
刑法第二百八十四條第一項前段
因過失傷害人者，處六月以下有期徒刑、拘役或五百元以下罰金。致重傷者，處一年
以下有期徒刑、拘役或五百元以下罰金。
                                                                        Ｇ


司法院資訊處製作；財團法人民間司法改革基金會備份。
